【裁判字號】    92,訴,24
【裁判日期】    920212
【裁判案由】    分割共有物
【裁判全文】
臺灣雲林地方法院民事判決  九十二年度訴字第二四號
    原      告  巳○○
    訴訟代理人  莊安田律師
    被      告  壬○○
    被      告  卯○○
    被      告  辰○○
    被      告  子  ○
    被      告  癸○○
    被      告  戊○○
    被      告  甲○○
    被      告  庚○○
    被      告  寅○○
    被      告  乙○○
    被      告  丙○○
    兼右二人共同
    訴訟代理人  丁○○
    被      告  午○○
    訴訟代理人  未○○
    被      告  丑○○
    被      告  己○○○
    訴訟代理人  辛○○
右當事人間請求分割共有物事件，本院判決如左：
    主    文
被告應協同原告就坐落雲林縣斗六市○○○段第三一三號，建地，面積○．二五五一
公頃，辦理土地面積更正為○．二四一六公頃。
兩造共有坐落雲林縣斗六市○○○段第三一三號，建地，面積○．二四一六公頃，其
分割方法如附圖丁按所示：
編號２部分面積○．○二三六公頃分歸原告巳○○取得。
編號４部分面積○．○一八四公頃分歸被告己○○○取得。
編號５部分面積○．○一一五公頃分歸被告庚○○取得。
編號３部分面積○．○一一四公頃分歸被告午○○取得。
編號６部分面積○．○三六二公頃分歸被告壬○○取得。
編號７部分面積○．○二一二公頃分歸被告乙○○、丙○○、丁○○，按應有部分各
三分之一之比例保持共有。
編號８部分面積○．○一四八公頃分歸被告寅○○取得。
編號１０部分面積○．○○三九公頃分歸被告甲○○取得。
編號部分面積○．○一○三公頃分歸被告戊○○取得。
編號９部分面積○．○三七九公頃分歸被告癸○○取得。
編號部分面積○．○一○二公頃分歸被告丑○○取得。
編號部分面積○．○○八七公頃分歸被告卯○○取得。
編號部分面積○．○○八五公頃分歸被告辰○○取得。
編號部分面積○．○一○四公頃分歸被告子○取得。
編號１部分面積○．○○○八公頃及編號部分面積○．○一三八公頃由兩造（己○○○、午○○除外），按附圖「負擔道路面積」欄所示負擔道路面積之比例保持共有
，以供通行之用。
被告己○○○應補償新台幣拾壹萬元；午○○應補償新台幣陸萬伍仟元；乙○○、丙○○、丁○○應補償新台幣拾壹萬伍仟元；丑○○應補償新台幣肆萬元；子○應補償
新台幣肆萬伍仟元，由被告壬○○以七十五分之十七；寅○○以七十五分之四十一；
卯○○以七十五分之八；辰○○以七十五分之九之比例分受之。
訴訟費用由兩造按原應有部分比例負擔。
    事    實
甲、原告方面：
一、聲明：求為判決如主文所示。
二、陳述：兩造共有坐落雲林縣斗六市○○○段第三一三號，建地，土地登記簿所載
    面積○．二五五一公頃，實測結果為○．二四一六公頃。各共有人之應有部分詳
    如附圖「持分欄」所載，兩造就共有土地不能協議分割，又無因物之使用目的不
    能分割或約定不分割之情形，請准按原物分割。
三、證據：提出土地登記簿謄本、地籍圖影本各一件為證。並聲請勘驗現場及測量。
乙、被告方面：
壹、被告壬○○、癸○○、寅○○、乙○○、丙○○、丁○○、己○○○部分：
一、聲明：求為如附圖丁案所示之方法分割。。
二、陳述：
(一)、被告乙○○、丙○○、丁○○於分割後仍願保持共有，分割後取得土地面積有增
    加，願以每平方公尺新台幣（下同）五千元之價額作為補償。
(二)、被告己○○○分割後取得土地面積有增加，亦願以每平方公尺五千元之價額作為
    補償。
(三)、被告壬○○、寅○○分割後取得土地面積有減少，願以每平方公尺五千元之價額
    接受補償。
貳、被告卯○○、辰○○、子○、戊○○、甲○○、庚○○、午○○、丑○○部分：
右列被告未於言詞辯論其日到場，惟據其以前聲明、陳述如下：
一、聲明：同意分割。
二、陳述：
(一)、被告卯○○、辰○○分割後取得土地面積有減少，願以每平方公尺五千元之價額
    接受補償。
(二)、被告子○、丑○○分割後取得土地面積有增加，亦願以每平方公尺五千元之價額
    作為補償。
(三)、被告午○○分割後取得土地雖無出路，但與其所有之另筆同段三一四之二號土地
    可以合併使用，出入沒有問題，至於其分得土地之面積有增加，亦願以每平方公
    尺五千元之價額作為補償。
(四)、被告庚○○部分，因被告午○○、己○○○向其購買土地時，係約定以實際面積
    為準，因此彼二人不必負擔道路面積，而由被告庚○○負擔即可。
三、證據：提出午○○、己○○○與庚○○之協議書一件為證。
    理    由
一、原告主張之事實業據提出系爭土地之登記簿謄本、地籍圖謄本為証，且經本院會
    同雲林縣斗六地政事務所測量人員勘測現場，並有土地複丈結果圖說在卷足按。
    而系爭土地依物之使用目的非不能分割，兩造亦無不得分割之約定，只因兩造對
    於分割方法未能達成協議，而訴請裁判分割，核無不當，自應准許。
二、查系爭土地北邊、東邊均面臨馬路，西邊則有私設巷道，分割後除被告午○○取
    得土地無出路，但與其所有之另筆同段三一四之二號土地可以合併使用，出入亦
    沒有問題外，其他每筆土地與馬路均有適宜之聯絡，而共有人分別於係爭土地上
    建有房屋，其位置、面積均詳如佔有現況圖所示，經本院勘驗現場屬實，且有勘
    驗筆錄及土地複丈結果圖在卷。因此本件分割應以共有人佔有之現狀，作為分割
    方法之依據，同時注重分配土地本身之方整，以增加土地利用之價值，多數共有
    人幾番協調後，為顧及建物及土地之方整，同意以附圖所示丁案之方法分割，本
    院認為分割結果公平合理，爰採之為分割方法。
三、依附圖所示丁案分割，共有人分得之面積有增減情形，即被告己○○○增加二十
    二平方公尺、午○○增加十三平方公尺、乙○○、丙○○、丁○○增加二十三平
    方公尺、丑○○增加八平方公尺、子○增加九平方公尺；被告壬○○減少十七平
    方公尺、寅○○減少四十一平方公尺、卯○○減少八平方公尺、辰○○減少九平
    方公尺。查系爭共有土地之公告現值為每平方公尺四千元，此有土地登記簿謄本
    記載可據，而有增減之共有人均願按每平方公尺五千元之價額計算，提出補償及
    接受補償，尚稱合理，爰以此價額作為補償標準，則被告己○○○應補償十一萬
    元；午○○應補償六萬五千元；乙○○、丙○○、丁○○應補償十一萬五千元；
    丑○○應補償四萬元；子○應補償新台幣四萬五千元，由被告壬○○以七十五分
    之十七；寅○○以七十五分之四十一；卯○○以七十五分之八；辰○○以七十五
    分之九之比例分受之。
四、本件係因分割共有物而涉訟，被告之行為可認按當時之訴訟程度為伸張或防禦權
    利所必要，為期公平，由勝訴之原告亦負擔一部訴訟費用，併此敘明。
五、結論：原告之訴為有理由，依民事訴訟法第七十八條、第八十一條第二款、第八
    十五條第一項但書，判決如主文。
中      華      民      國    九十二    年      二      月      十二    日
                                臺灣雲林地方法院民事第一庭
~B法      官  蕭守田
右為正本係照原本作成
如對本判決上訴，須於判決送達後廿日內向本院提出上訴狀
中      華      民      國    九十二    年      二      月      十二    日
~B法院書記官  李世文


司法院資訊處製作；財團法人民間司法改革基金會備份。
